臺灣高等法院臺中分院刑事判決　　　　　　　　九十一年度上易字第一一九七號
　　上　訴　人　臺灣彰化地方法院檢察署檢察官
　　上　訴　人
　　即　被　告　丁○○
　　　　　　　　丙○○
　　共　　　同
　　選任辯護人　張志新
　　　　　　　　張慶宗
右上訴人因被告等傷害等案件，不服臺灣彰化地方法院九十一年度易字第一三號中
華民國九十一年五月十四日第一審判決（起訴案號：臺灣彰化地方法院檢察署九十年
度偵字第二五四一號、第四七四七號），提起上訴，本院判決如左：
    主      文
原判決關於丁○○、丙○○被訴強暴脅迫使人行無義務之事罪及以加害生命之事恐嚇
他人致生危害於安全罪暨定執行刑部分均撤銷。
丁○○共同以強暴使人行無義務之事，處有期徒刑參月，如易科罰金以參佰元折算壹
日；又共同以加害生命之事，恐嚇他人致生危害於安全，處有期徒刑參月，如易科罰
金以參佰元折算壹日。
丙○○共同以強暴使人行無義務之事，累犯，處有期徒刑參月，如易科罰金以參佰元
折算壹日；又共同以加害生命之事，恐嚇他人，致生危害於安全，累犯，處有期徒刑
參月，如易科罰金以參佰元折算壹日。
其他上訴駁回。
丁○○撤銷改判部分與上訴駁回部分，應執行有期徒刑捌月，拘役伍拾日，扣案之木
棍一支沒收，有期徒刑及拘役，如易科罰金，均以參百元折算壹日。
丙○○撤銷改判部分與上訴駁回部分，應執行有期徒刑捌月，拘役伍拾日，扣案之木
棍一支沒收，有期徒刑及拘役，如易科罰金，均以參百元折算壹日。
    事      實
一、丙○○曾因違反肅清煙毒條例、麻醉藥品管制條例等案，分別經原審法院判處有
    期徒刑三年四月及六月確定，又因犯詐欺案件，經台灣嘉義地方法院判處有期徒
    刑六月確定，嗣經台灣嘉義地方法院裁定應執行有期徒刑四年，送監執行後，於
    民國（下同）八十四年六月二十七日假釋出獄，迄八十六年十月五日假釋期滿未
    經撤銷其假釋而以已執行完畢論。詎其仍不知悔改，緣其友人丁○○之表弟郭坤
    章遭人持棍棒至其所經營之世界光燈飾店內毀損財物，丁○○懷疑係甲○○向郭
    坤章借貸未果，而唆使他人為之，丁○○因而心生不滿，遂夥同丙○○與二位姓
    名年籍不詳之成年男子，於九十年三月二十六日二十二時二十五分許，駕駛車牌
    號碼ＱＳ—八０七七號自小客車至登記屬劉梅菊（甲○○之妻）所有，而由甲○○實際管領位於彰化縣伸港鄉○○路五十之五號之住處，將車停放於該住宅圍牆
    外，未經該屋居住管領人甲○○之同意，即無故侵入該住宅旁圍牆內廣場，並基
    於毀損之犯意聯絡，分持木棍損壞由甲○○管領之該住宅窗戶玻璃，足以生損害
    於甲○○，嗣駕駛上開自小客車離去。甲○○則因接獲家人通知，隨即駕駛登記
    為劉阿同所有而由甲○○管領使用之車牌號碼ＱＵ—二九八八號自小客車，搭載
    妻子劉梅菊自外返家，旋於距離上址約五百公尺之汴頭路，與正欲離去之丁○○
    等人相遇，雙方又因言語不合發生爭執，丁○○與丙○○等人遂基於普通傷害之
    犯意聯絡，分持木棒、鋁棒，毆打甲○○，致其受有頭部外傷、臉部挫傷、兩側
    多處上肢及下肢開放性傷口、胸部挫傷之傷害，渠等復賡續前揭毀損之故意，持
    上開木棒、鋁棒，砸毀甲○○所管領使用之上開自小客車之玻璃，致失原來完整
之效用，足以生損害於甲○○，嗣甲○○及妻子劉梅菊欲以行動電話報警時，丁○○則先強行取走甲○○所實際管領持有，申請人為劉梅菊之00000000
    00號行動電話，復將劉梅菊所有之Ｖ八０八八型號之行動電話強行取走並折斷
    ，致其喪失原來完整之效用，並將該行動電話棄置該處，足以生損害於劉梅菊，
    劉梅菊又上車欲啟動車子離開，丙○○見狀遂上前以不法之腕力阻止劉梅菊啟動
    車子，二人拉扯間將上開車子鑰匙折斷，丁○○與丙○○共同以上開強暴方法，
    妨害甲○○、劉梅菊行使權利，再於離去前，共同基於恐嚇危害安全之犯意聯絡
    ，由丁○○以加害生命之言語向甲○○恫嚇稱：「如果報警，要你們一家人死得
    很難看」等語，致甲○○、劉梅菊心生畏懼，並生危害於安全。嗣經甲○○報警
    處理，並將丁○○等人遺留於現場之木棒交由台灣彰化地方法院檢察署扣案。
二、案經被害人甲○○訴由台灣彰化地方法院檢察署檢察官偵查起訴。
    理      由
一、訊據被告丁○○固坦承於右揭時地侵入告訴人甲○○之住宅圍牆內廣場、毀損告
    訴人前開住宅窗戶之玻璃及上開自小客車玻璃與毆打告訴人等情不諱，惟矢口否
    認有何毀損告訴人、劉梅菊之行動電話、妨害告訴人與劉梅菊行使權利及恐嚇告
    訴人之犯行，辯稱：因甲○○被渠等打蹲在地上，劉梅菊上來維護時，渠等就離
    開了云云；被告丙○○則坦承有與丁○○共同侵入告訴人之住宅圍牆內廣場及毀
    損告訴人前開住宅窗戶之玻璃等情，惟矢口否認有何毆打告訴人及妨害告訴人與
    劉梅菊行使權利之犯行，辯稱：當天是伊開車，遇到甲○○時，伊並沒有下車云
    云。然查：右揭犯罪事實，經原審就渠等當日相遇之情形為隔離訊問，告訴人甲○○於原審調查時指稱：「（當日與丁○○相遇情形如何？）當日我接到我兒子
    的電話，說有人去我家砸玻璃，我母親有告訴我有一輛八○七七的車去，我就趕
    著回去，在途中就遇到該車將我攔下，當時是丁○○開車的，四個人一起下車，
    有一人拿木棍在我背部打一下，在我頭部打二下，後來就一陣亂打，我就拿我的
    手機按重播鍵打電話求救，後來知道是撥0000000電話，因為我隔二天去
    我朋友他問我當日晚上到底發生何事，為何有聽到我太太在喊救命，我打電話求
    救並沒有說到話，手機就被丁○○搶走，當時我們在現場找不到我的手機，隔天
    早上我太太就去辦理停話，當時我太太要拿他的手機報警，丁○○就把我太太的
    手機搶走並折斷，丙○○見我太太要開車離去，阻止我太太離去，才會將汽車鑰
    匙折斷，後來我太太的行動電話及鑰匙在現場找到，但我的手機並沒有找到，我
    的手機是以我或我太太的名義申請的，他們要離去時，也有說恐嚇我們的話。」
    等語；核與證人劉梅菊到庭所證稱：「（甲○○與丁○○相遇之情形如何？）我
    們遇到丁○○他們四人，丁○○及丙○○及其他二人都有下車，他們都沒有說話
    就一直打，甲○○要報警，丁○○就將行動電話搶走，不知是丟掉還是拿走，但
    後來我們回去找就找不到，我們是於九十年三月二十七日早上辦停話（手機號碼
    0000000000），這支手機是以甲○○或以我的名義申請，後來我要拿
    我的Ｖ八○八八電話報警，丁○○就來將我的手機搶走，我就要發動車子離開去
    報警，但丙○○就來阻止我發動車子，在爭執過程中鑰匙就斷掉，他們打完要走
    時，就說：如果報警，就要我們一家人死得很難看」等語，情節相符，另證人即
    將劉梅菊所有之Ｖ八０八八行動電話送修之人柯智元到庭結證稱：伊於九十年三
    月二十日早上，有將劉梅菊所有之Ｖ八○八八手機送修，當時手機上蓋及下蓋已
    從中間折斷，是劉梅菊請伊送修的，她說叔叔（即甲○○）被打，手機被折斷等
    語；證人柯形春亦於原審調查時結證稱：當日甲○○受傷去伊家借電話報警，他
    說他被人打等語，並有劉梅菊所有之Ｖ八○八八手機送修單據及告訴人所有車輛
    之鑰匙遭折斷之照片等件附卷可按，衡情告訴人若尚持有手機，或手機未遭損壞
    ，理當不會刻意負傷至他人住處借用電話報警，且以告訴人當時受傷情況非輕，
    亦當無暇思以如何刻意毀損其所有之行動電話及汽車鑰匙，而有捏造證據誣陷被
    告之虞，是堪認告訴人之指述信而有徵，並非虛構，應堪採信。再查被告等以加
    害告訴人家人生命之事恫嚇告訴人，客觀上已足以使被恐嚇人之生活狀態陷於危
    險不安之境，且告訴人亦已具狀表示當時其已心生畏懼，尚難以其事後仍報警處
    理，而遽推論告訴人未有心生畏懼之情事。此外，復有診斷證明書一紙、000
    0000000號行動電話業務申請書一份、照片二十二張、監視錄影帶一卷附
    卷及木棒一支扣案可資佐證，被告等前揭所辯，顯係卸責之詞，委無足採，本件
    事證明確，被告等犯行堪以認定。
二、按刑法第三百零六條所謂無故侵入他人住宅，係指無正當理由擅入他人住宅或附
    連圍繞之土地而言，最高法院二十二年上字第八九一號判例可資參照，被告等未
    經允許，且無正當理由擅入附連於告訴人住宅之土地，自該當於該罪，先予敘明
    。是核被告二人所為均係犯刑法第二百七十七條第一項之普通傷害罪、第三百零
    六條侵入他人附連圍繞之土地罪、第三百五十四條毀損罪、第三百零四條強制罪
    及第三百零五條恐嚇危害安全罪，被告二人與不詳姓名之二名成年男子有犯意之
    聯絡及行為之分擔，應依共同正犯論處。被告等所犯侵入他人附連圍繞之土地罪
    、毀損告訴人住宅窗戶之玻璃二罪間及毀損劉梅菊所有之上開行動電話與強制罪
    間，均有方法結果之牽連關係，應依刑法第五十五條之規定，分別從一較重之毀
    損罪及強制罪處斷。又渠等先後多次毀損之犯行，時間緊接，所犯係構成要件相
    同之罪，顯係基於概括犯意為之，應依連續犯之規定，論以一罪，並加重其刑。
    再被告等所犯傷害、毀損、強制、恐嚇數罪間，犯意各別，罪名不同，應分論並
    罰之。被告等阻止甲○○及劉梅菊打電話報警，及阻止劉梅菊開車離去，其所妨
    害之被害人有甲○○及劉梅菊二人，被告等侵害是二人法益，又被告等所恐嚇亦
    為甲○○、劉梅菊二人，侵害亦是二人法益，均屬一行為觸犯數罪名之想像競合
    犯，應分別以一強制罪及一恐嚇危害安全罪論科。另被告丙○○曾因違反肅清煙
    毒條例、麻醉藥品管制條例等案，分別經原審法院判處有期徒刑三年四月及六月
    確定，又因犯詐欺案件，經台灣嘉義地方法院判處有期徒刑六月確定，嗣經台灣
    嘉義地方法院裁定應執行有期徒刑四年，送監執行後，於八十四年六月二十七日
    假釋出獄，迄八十六年十月五日假釋期滿未經撤銷其假釋而以已執行完畢論等情
    ，有台灣彰化地方法院檢察署刑案資料查註記錄表、台灣高等法院被告全國前案
    紀錄表在卷可按，被告丙○○於受有期徒刑之執行完畢後，五年以內再犯有期徒
    刑以上之罪，為累犯，傷害、強制及恐嚇犯行部分應加重其刑，連續毀損部分則
    應遞加重其刑。原審對被告等共同傷害人之身體罪及共同連續損壞他人住宅窗戶
    玻璃及自小客車玻璃罪部分，依刑法第二十八條、第五十六條、第二百七十七條
    第一項、第三百零六條第一項、第三百五十四條、第四十七條、第四十一條第一
    項、第三十八條第一項第二款，罰金罰鍰提高標準條例第一條前段、第二條，審
    酌被告等之素行，犯罪之動機、手段、危害程度、犯後態度等一切情狀，衡情關
    於傷害罪部分，均量處有期徒刑四月，關於毀損罪部分，均量處拘役伍拾日，並
    均諭知易科罰金之折算標準，另扣案之木棍一支係供被告等毀損、傷害等犯罪所
    用之物，且為被告丁○○所有，業據其陳明在卷，爰依刑法第三十八條第一項第
    二款宣告沒收。原審此部分判決，核無不合，量刑妥適，被告二人此部分上訴，
    請求從輕量刑，其上訴為無理由，另檢察官請求從重量刑，亦無理由，均應予以
    駁回。被告二人之共同選任辯護人雖陳稱所毀損之房屋及自用小客車，均非告訴
    人所有，而未據所有權人合法告訴等語，惟查財產法益被侵害時，其財產之所有
    權人雖為直接被害人，即對於該財產有事實上管領之人，因他人犯罪行為而其管
    領權限受有侵害，亦不失為直接被害人（最高法院四十二年台非字第十八號判例
    、八十一年度上易字第六八九一號判決參照），本件被告等尋仇之對象為告訴人
    甲○○，因而前往甲○○住處侵入及毀損，該房屋確係甲○○之住處，被告等亦
    不否認，且被毀損之自用小客車，既係告訴人甲○○駕駛至現場，該車即係告訴
    人所使用，已甚明確，此外復有建築改良物所有權狀、行車執照在卷可資參考，
    益足證明上開建築物及自小客車，係由甲○○實際管領。顯然該屋及車輛即係告
    訴人甲○○所管領使用，不論其所有權為何人，本件之告訴並無不法，併此敘明
    。另原審判決對被告等被訴強制罪及恐嚇危害安全罪論罪科刑，固非無見，惟被
    告等所犯該二罪，侵害之法益均為二人，前已敘明，原審判決未敘明應依刑法第
    五十五條想像競合以一罪論，即有未當，被告等此部分上訴，仍執前詞否認犯罪
    ，上訴非有理由，檢察官此部分上訴請求從重量刑，為有理由，且原審此部分判
    決既有未當，自應由本院將原審此部分判決撤銷改判，爰審酌被告等此部分犯罪
    之動機、目的、所生損害、及被告等犯後態度、被告丙○○雖係累犯，但本件係
    被告丁○○與告訴人之糾紛，丁○○邀丙○○同往，丁○○之刑度不得低於丙○○等一切情狀，量處如主文第二項、第三項所示之刑，並均諭知易科罰金之折算
    標準。
三、被告丁○○撤銷改判部分與上訴駁回部分，應執行有期徒刑捌月，拘役伍拾日，
    扣案之木棍壹支沒收，有期徒刑及拘役，如易科罰金，均以參百元折算壹日。被
    告丙○○撤銷改判部分與上訴駁回部分，應執行有期徒刑捌月，拘役伍拾日，扣
    案之木棍壹支沒收，有期徒刑及拘役，如易科罰金，均以參百元折算壹日。
四、據上論斷，應依刑事訴訟法第三百六十八條、第三百六十九條第一項前段、第三
    百六十四條、第二百九十九條第一項前段、刑法第二十八條、第三百零四條第一
    項、第三百零五條、第五十五條、第四十七條、第四十一條第一項、第五十一條
    第五款、第十款、罰金罰鍰提高標準條例第一條前段、第二條，判決如主文。
本案經檢察官乙○○到庭執行職務。
中      華      民      國      九十一  年      八      月      二十    日
                                臺灣高等法院臺中分院刑事第三庭
                                      審判長法  官  陳  朱  貴
                                            法  官  廖  柏  基
                                            法  官  劉  連  星
右正本證明與原本無異。
不得上訴。
                                            書記官  李  妍  嬅
中      華      民      國      九十一  年      八      月      二十一 日
附錄法條
刑法第二百七十七條：
傷害人之身體或健康者，處三年以下有期徒刑，拘役或一千元以下罰金。
犯前項之罪，因而致人於死者，處無期徒刑或七年以上有期徒刑，致重傷者，處三年
以上，十年以下有期徒刑。
刑法第三百零四條：
以強暴、脅迫使人行無義務之事或妨害人行使權利者，處三年以下有期徒刑、拘役或
三百元以下罰金。
前項之未遂犯罰之。
刑法第三百零五條：
以加害生命、身體、自由、名譽、財產之事恐嚇他人，致生危害於安全者，處二年以
下有期徒刑、拘役或三百元以下罰金。
刑法第三百零六條：
無故侵入他人宅、建築物或附連圍繞之土地或船艦者，處一年以下有期徒刑、拘役或
三百元以下罰金。
無故藏匿其內或受退去之要求而仍留滯者亦同。
刑法第三百五十四條：
毀棄、損壞前二條以外之他人之物或致令不堪用，足以生損害於公眾或他人者，處二
年以下有期徒刑、拘役或五百元以下罰金。
                                                                        Ａ
